臺灣臺北地方法院交通事件裁定　　　　　　　　　　九十三年度交聲字第六九三號
　　　原處分機關　臺北市交通事件裁決所
　　　受處分人　　甲○○
右列受處分人因違反道路交通管理處罰條例案件，對於臺北市交通事件裁決所民國九
十三年七月五日所為之處分（原處分案號：裁二二─Ｚ00000000號），聲明
異議，本院裁定如左：
    主  文
原處分撤銷。
甲○○不罰。
    理  由
一、按犯罪事實應依證據認定之，無證據不得推定其犯罪事實，刑事訴訟法第一百五
    十四條定有明文。次按認定犯罪事實所憑之證據，雖不以直接證據為限，間接證
    據亦包括在內；然而無論直接或間接證據，其為訴訟上之證明，須於通常一般之
    人均不致有所懷疑，而得確信其為真實之程度者，始得據為有罪之認定，倘其證
    明尚未達到此一程度，而有合理之懷疑存在時，事實審法院復已就其心證上理由
    予以闡述，敘明其如何無從為有罪之確信，因而為無罪之判決，尚不得任意指為
    違法，最高法院著有七十六年台上字第四九八六號判例要旨可參，而法院受理交
    通事件，依據道路交通管理處罰條例第八十九條前段準用刑事訴訟法之規定，如
    經證據調查之程序，就原處分機關所認定行為人違規事實仍存有合理之懷疑而無
    法達到確信為真實之程度，本院即應基於罪疑惟輕之原則，為有利於行為人之解
    釋，作對行為人有利之認定。次按「汽車駕駛人，駕駛汽車有違反本條例之行為
    ，經交通勤務警察或依法令執行交通稽查任務人員制止時，不聽制止或拒絕停車
    接受稽查而逃逸者，除按各該條規定處罰外，處新臺幣三千元以上六千元以下罰
    鍰」、「汽車駕駛人，駕駛汽車有左列情形之一，而本章各條無處罰之規定者，
    處新臺幣九百元以上一千八百元以下罰鍰：一、不服從交通勤務警察或依法令執
    行交通指揮、稽查任務人員之指揮或稽查者」，道路交通管理處罰條例第六十條
    第一項、同條第二項第一款分別定有明文。
二、本件受處分人經內政部警政署國道公路警察局第七警察隊舉發其所有之車號ＡＫ
    —六０八０號自小客車，於民國九十三年五月九日一時十分許，在國道三號北上
    二二二至二一七公里處有超速及拒絕停車接受稽查之違規，受處分人不服，提出
    陳述，原處分機關經調查後，將超速部分撤銷，餘仍認違規事實明確，依道路交
    通管理處罰條例第六十條第一項之規定，裁處罰鍰新臺幣（下同）三千元，受處
    分人不服，提出本件異議。
三、異議意旨略以：上開自小客車車況不佳，舉發違規時，該車無法加速逃逸，且當
    時該車在臺北，怎可能在南投草屯被開罰單？應是警員看錯車牌所致。
四、訊據舉發本件違規之警員湯志堅固證稱：「警察停在路肩依雷達測速器測得這部
    違規車是時速一二九（公里╱小時），我們以警車、指揮棒攔查，這部車沒有停
    的跡象，我們尾隨到二一七（公里）就追到旁邊，用警察、指揮棒做攔查動作，
    這部車有放慢但緊貼最外側的大貨車，我們往前命大貨車降慢速度，當時接近草
    屯交流道，這部車加速離開，我們有看車內有人是男性，我們尾隨一段路就不再
    繼續追下去，我們根據車號查詢電腦資料」等語（本院九十三年八月十七日訊問
    筆錄第四頁），然查：
  (一)本件受處分人經警舉發於右開時地有「超速」及「拒絕停車接受稽查」之違規，
    受處分人不服，提出陳述，原處分機關經調查後，將超速部分撤銷如前述。原處
    分機關既將超速違規部分撤銷，又未具體指明受處分人有何其他違反道路交通管
    理處罰條例之行為，僅因其拒絕停車接受稽查，即援引同條例六十條第一項規定
    裁罰，其適用法規已難認為正確。
  (二)經本院勘驗上開自小客車結果，該車為SUBARU廠牌TUTTO車型，車漆為純白色並
    未泛黃，車尾有凸出之置放行李空間，後車牌白底漆面有磨損露出金屬原色，車
    號英文字母「Ａ」漆面有缺角情形，且左側車尾、右後車門皆有凹陷，後保險桿
    左側有磨損掉漆等情事，此有本院勘驗筆錄暨照片六幀、汽車新領牌照登記書及
    受處分人提出之照片五幀附卷可稽，然經本院訊問證人湯志堅證稱：「（是否照
    片這輛車？〈提示照片〉）照片上的顏色太白了」、「我看到的車子舊漆已經泛
    黃」、「（車牌有無特徵？）後車牌正常可以辨識，前車牌我沒有看到」、「（
    當時看到車子有無車牌漆磨損及英文字母Ａ缺角情形？〈提示照片〉）沒有」、
    「（你看到的車子有沒有車尾？）沒有尾巴」、「（看到車輛有沒有後保險桿撞
    擊脫離及車身凹陷情形？）沒有印象」等語（本院同日訊問筆錄第六、七頁），
    與本院上開勘驗結果互核不符，則證人湯志堅所攔查之車輛，是否確係受處分人
    所有之上開自小客車，即非無疑，本院自不能僅憑證人湯志堅上開關於目睹及攔
    查違規之證述內容，遽認受處分人有原處分機關所指之違規。
五、綜上，原處分適用法規難認正確無誤，且不能證明受處分人確有原處分機關所指
    違規情事，原處分機關未經詳查，遽予裁罰，尚有未洽，本件異議為有理由，原
    處分應予撤銷，另諭知異議人不罰。
六、據上論結，應依道路交通案件處理辦法第二十條，裁定如主文。
中　　　華　　　民　　　國　　九十三　　年　　　八　　　月　　 二十 　　日
                                    臺灣臺北地方法院交通法庭
                                        法　官  高偉文
右正本證明與原本無異
如不服本裁定應於送達後五日內向本院提出抗告狀
                                        書記官  張華瓊
中　　　華　　　民　　　國　　九十三　　年　　　八　　　月　　二十三　  日
